臺灣板橋地方法院刑事裁定　　　　　　　　　　　　　　九十年度聲再字第一四號
　　聲　請　人
　　即受判決人　甲○○
右列聲請人因聲請再審案件，對於本院九十年六月二十二日確定判決（八十九年度交
簡上字第十號），聲請再審，本院裁定如左：
    主  文
再審之聲請駁回。
    理  由
一、本件聲請意旨略以：按不得上訴於第三審法院之案件，除前條規定外，其經第二
    審確定之有罪判決，如就足生影響於判決之重要證據漏未審酌者，亦得為受判決
    人之利益，聲請再審。刑事訴訟法第四百二十一條第一項定有明文，茲以本件確
    定判決確有下列證據漏未審酌，如予以審酌，即有利於被告為較輕或無罪之判決
    ：
（一）依臺灣省臺北縣車輛行車事故鑑定委員會北鑑字第八八六五七號鑑定意見書肇
      事分析，認為甲方為轉彎車，乙方（即聲請人）為直行車，甲方左轉彎未暫停
      讓直行車先行為發生事故之原因之鑑定意見，此項有利於聲請人之證據，原確
      定判決，未為審酌，亦未敘明不採之理由，顯有再審之原因。
（二）依據臺灣省車輛行車事故覆議鑑定委員會覆議意見書亦認為陳宗仁駕駛輕機車
      ，行經無號誌交岔路口，左轉彎未讓直行車先行，為肇事主由，顯見本件事故
      實由陳宗仁主因所造成，為陳宗仁駕機車左轉彎，未讓直行被告之車先行所造
      成，原判決對此未為審酌，反謂被告小客車碰撞陳宗仁云云，顯有倒果為因之
      矛盾。況依該覆議意見書所據之法律為道路交通安全規則第九十四條第三項「
      汽車行駛時，駕駛人應注意車前狀況及兩車併行之間隔，並隨時採取必要之安
      全措施」；同規則第一０二條第一項第六款規定「轉彎車應讓直行車先行，但
      直行車輛尚未進入交岔路口，而轉彎車已達中心處開始轉彎，直行車應讓轉彎
      車先行」。本件並無兩車併行之情事，亦無轉彎車已達中心處開始轉彎之情事
      ，而係被告小客車在直線車道內緩慢行駛，由陳宗仁駛機車從巷道駕出進入快
      車道前，未暫停讓直行車輛先通行，貿然左轉進快車道，進而橫越中心線，碰
      撞被告小客車為肇事之主因，原審未審酌此，反謂被告所駕小客車碰撞機車等
      云云，顯未審酌事故之真實，自有再審之原因。
（三）被告所提出被撞小汽車之照片（已呈案在卷）小客車前方保險桿及方向燈均無
      損傷，所被撞凹處為小客車左側輪上蓋部分足證為機車自巷道駕出交岔路口撞
      及被告小客車左輪蓋地方所致，並非在小客車前與小客車相撞。原審對此有利
      證據，未予審認，亦未說明不採之理由，對被告自屬不利，自有再審之必要。
（四）依警方製成現場圖及事故後肇事現場拍攝之現場相片（八十九年八月二十八日
      刑事上訴理由狀所附相片（一）），事故發生後被告自小客車停車位置，位於
      被告之遵行線道上，與車左側道路中心線，相隔有段距離。又警方處理現場時
      之訊問筆錄：問被告當時行車速度多少？被告答以剛過人行道，車速不快約時
      速二十公里（該路段行車限速為時速四十公里）。據此情況事實，被告自小客
      車行駛於遵行線道上，與道路中心線隔有一段距離，保持會車相隔距離。且於
      限速四十公里路段，以時速二十公里之速度行車，既無超速，又保持有會車相
      隔距離等情況，更無未注意車前之疏失；況肇事現場之路況和四週環境，巷道
      兩旁樓房林立，由此巷道內之車輛，在未駕離巷口前，道路上行車駕駛人無從
      可事先目睹；巷道口道路中心線之距離，經目測不超過十公尺（隨時得往勘測
      ）。依此距離，巷口至道路中心線之行車時間，以時速十五公里加以核算，僅
      需二點五秒鐘時間，可謂瞬間即可到達。（時速十五公里為機車駕駛人陳宗仁
      於警方所供行車速度）。由此巷道內之車輛為行道上之駕駛人所無法目睹之故
      ，車輛駕駛人縱加謹慎注意車前狀況，也無法避免突如其來之變故之事實，此
      項證物，原審未予審酌，亦未敘明不採之理由，對於被告有無過失，影響至巨
      ，自有再審之必要。
（五）原確定判決對於被告自首之事實，未予審酌，亦有再審之原因。原確定判決（
      臺灣板橋地方法院八十九年交簡上字第一０號）對於同院八十九年度板橋交簡
      字第九二號刑事簡易判決：「被告過失傷害人處拘役肆拾日如易科罰金，以參
      佰元折算壹日」云云，為相同之罪刑。但原確定判決又認為被告對於未發覺之
      罪有自首之事實，惟未依刑法六十二條之規定，予以減輕其刑，顯對此事證未
      予審酌，而告確定，顯有再審之必要。
二、經查：
（一）聲請人即受判決人甲○○認依臺灣省臺北縣車輛行車事故鑑定委員會北鑑字第
      八八六五七號鑑定意見書肇事分析，認為甲方為轉彎車，乙方（即聲請人）為
      直行車，甲方左轉彎未暫停讓直行車先行為發生事故之原因之鑑定意見，此項
      有利於被告之證據，原確定判決，未為審酌，亦未敘明不採之理由，顯有再審
      之原因云云，惟查原確定判決於事實欄第九行即載明「陳宗仁（即告訴人之甲
      方車）疏未注意暫停讓直行車先行，貿然『左轉』，兩車煞避不及碰撞肇事」
      等語，並於理由欄內第一項第三款（原確定判決書第七、八頁）載明「甲○○
      疏未注意車前狀況，並隨時採取必要之安全措施，陳宗仁疏未注意暫停讓直行
      車先行，貿然『左轉』，肇前開車禍，致陳宗仁受有右下腿脛骨及腓骨粉碎性
      骨折之傷害，被告甲○○自應有過失責任，臺灣省車輛行車事故覆議鑑定委員
      會府議字第八八一五０五號覆議意見書〔附偵卷第五二頁〕，亦為相同之認定
      ，被害人陳宗仁有上項過失，亦經同委員鑑明，與有過失，惟無礙於被告之右
      過失事實之認定。」顯已就告訴人係左轉車未暫停讓直行車先行同為發生本件
      車禍事故之原因，參酌鑑定機關之鑑定意見而審認告訴人亦與有過失，且認定
      係聲請人亦有直行車疏未注意車前狀況之過失而碰撞肇事，聲請人竟無視於此
      ，濫指原判決確定未予審酌告訴人之與有過失而謂有上開鑑定意見之重要證據
      漏未審酌云云，自非實在。
（二）聲請人復指所提出被撞小汽車之照片，其小客車前方保險桿及方向燈均無損傷
      ，所被撞凹處為小客車左側輪上蓋部分，足證為機車自巷道駕出交岔路口撞及
      被告小客車左輪蓋地方所致，並非在小客車前與小客車相撞。原審對此有利證
      據，未予審認，亦未說明不採之理由，對被告自屬不利，自有再審之必要云云
      ，惟上開車損照片，分別業經原審於審理及準備程序時業經被告提出，並經原
      審提示予被告及告訴人辨示，並訊以告訴人：「為何被告車子由照片顯示前面
      沒有撞擊痕跡，而是在左前輪」，經告訴人答稱「被告撞到我，我才彈出去」
      （見原審八十九年十二月二十一日訊問筆錄），並於原確定判決理由理欄第一
      項第二款（見原確定判決書第五、六、七頁）內具體論斷如下：｛〔一〕被害
      人於右揭時、地，駕駛前開機車，其『目標路線』為前址「保平路二一四巷十
      弄」，業據告訴人訴明，並有前揭事證足佐。案發後，被害人所駕前開機車『
      前端』無論車輪、輪蓋、前端臨時置物箱均無撞擊痕跡，此有告訴人提出之照
      片足參〔附偵卷第四九頁正面〕，被告辯稱告訴人係自「右址永貞路三七八巷
      『衝出』，而撞及其所駕駛牌照號碼Ｔ二─五八七五號自用小客車之『左側』
      」等情，已生疑竇。又被告辯稱其所駕Ｔ二─五八七五號自用小客車之『左側
      』『葉子板』遭告訴人撞擊〔參見偵卷第四頁正面〕，並提出車損照片為據〔
      參見偵卷第十三頁下紙照片〕，然上開照片顯示被告所駕自用小客車受損之葉
      子板位處該自小客車『左前輪』『上端』〔參見偵卷第十三頁下紙照片〕，告
      訴人所駕機車，則係『右側』腳踏板『毀壞』，毀壞之腳踏板離地之距離約等
      於輕機車前輪之『半徑』有車損照片足佐〔參見偵卷第十二頁下紙照片〕，據
      此，告訴人所駕機車受損之位置『遠低於』被告所駕自小客車『受損』位置，
      貳者顯不相對，兼審酌被害人所受事實欄所示傷勢，亦處身體『右側』，亦見
      案發之際，被害人駕駛右開機車，係人、車之右側遭撞擊。〔二〕本案事故後
      經警測繪之道路交通事故調查報告表載，被害人所駕機車倒臥處所距前開「保
      平路二一四巷十弄」之『東側』道路邊線垂直距離為『柒』公尺、被告所駕車
      輛則停止於「保平路二一四巷十弄」『前』，此有上道路交通事故調查報告表
      足佐，據肇事後被害人所駕車輛係倒臥於「被告原車行方向『前方』約『柒』
      公尺」酌之，應係兩車碰撞之際被告所駕車輛將告訴人前開機車『推擊』之結
      果。〔三〕綜合被害人車行『目標路線』為前址「保平路二一四巷十弄」，被
      害人駕駛右開機車係人、車之『右側』遭撞擊，事故發生後，被害人所駕機車
      遭被告所駕自用小客車『推擊』而滑向被告原車行方向『前方』約『柒』公尺
      等情，與被害人所訴：「我駕駛ＱＮＥ─五０六〔號機車〕於永貞路住中山路
      方向，欲『左轉』至保平路二一四巷十弄。」、「發生車禍時，甲○○駕駛Ｔ
      二─五八七五〔號自用小客車〕之正『前保險桿』直接撞到我及我的右小腿，
      造成脛骨及腓骨粉碎性骨折。」等情相符，自以被害人所訴被害情節可信；被
      告以「被害人所駕車輛自右址永貞路三七八巷『衝出』」等情為辯，未便遽信
      ，其據之執前情否認過失犯行，為犯後飾卸之詞。｝，而已詳為說明上開車損
      照片如何不採之理由，足認原確定判決，就上開聲請人車損撞擊位置顯已提示
      辯論並據為心證基礎而為審酌在案，雖該確定判決於事實欄僅略為載明「兩車
      煞避不及碰撞肇事」而未具體載明兩車碰撞位置，但尚非就上開聲請人碰撞車
      損位置照片之證據未予採認之情形，聲請人未行細究即空言謂原審確定判決未
      就上開有利之車損照片未予審認，又未說明不採之理由云云，自屬無據。
（三）聲請人又以該肇事地點限速四十公里路段，以時速二十公里之速度行車，既無
      超速，又保持有會車相隔距離等情況，更無未注意車前之疏失；況肇事現場之
      路況和四週環境，巷道兩旁樓房林立，由此巷道內之車輛，在未駕離巷口前，
      道路上行車駕駛人無從可事先目睹；巷道口道路中心線之距離，經目測不超過
      十公尺（隨時得往勘測）。依此距離，巷口至道路中心線之行車時間，以時速
      十五公里加以核算，僅需二點五秒鐘時間，可謂瞬間即可到達。（時速十五公
      里為機車駕駛人陳宗仁於警方所供行車速度）。由此巷道內之車輛為行道上之
      駕駛人所無法目睹之故，車輛駕駛人縱加謹慎注意車前狀況，也無法避免突如
      其來之變故之事實，此項證物，原審未予審酌，亦未敘明不採之理由，對於被
      告有無過失，影響至巨，自有再審之必要云云。惟查聲請人所指上開相關交岔
      路口之距離及位置，無非係依據卷內道路交通事故調查報告表所示之事故現場
      圖及現場車禍照片為據，而上開道路交通事故調查報告表之事故現場圖及現場
      車禍照片均據原確定判決據以提示辯論，且於原確定判決理由欄第一項（見原
      確定判決書第四頁）已記載聲請人前開所辯「我今天呈的相片，可知我開的方
      向看不到巷口的情形。而且鑑定報告都說主因是告訴人，覆議時說我應該注意
      ，但從我的相片可知道當時我無法看到告訴人所行的巷道。而且時間只有一、
      二秒而已，任何人都無法閃避。我是遵行我的車道。告訴人是橫越車道。」等
      語之辯詞，並於原確定判決理由論斷以：聲請人於原審訊問時答以「... 我對
      案發時地，負有對車前狀況，並隨時保持注意，沒有疑義。... 」〔參見原審
      八十九年十一月二十二日訊問筆錄，見原審確定判決第五項第二行〕，並以案
      發時、地「天氣良好、路面乾燥、光線佳」等情，有道路交通事故調查報告表
      足參，因認聲請人並無不能注意之情事。（見原確定判決第七頁理由欄第一項
      第三款），已予詳加採認論斷說明，是聲請人以一般車輛駕駛人縱加謹慎注意
      車前狀況，也無法避免突如其來之變故之事實，此項證物，原審未予審酌，亦
      未敘明不採之理由云云，顯非實在，自不足採。
（四）聲請人另以原確定判決與第一審簡易判決為相同之罪刑。但原確定判決又認為
      被告對於未發覺之罪有自首之事實，惟未依刑法六十二條之規定，予以減輕其
      刑，顯對此事證未予審酌，而告確定，顯有再審之必要云云。惟查原確定判決
      既已查明審認聲請人確有自首之事實，而認原第一審簡易判決未及明認被告係
      自首得以減輕刑責之事實，而僅判處聲請人拘役四十日，量刑稍輕，因而撤銷
      原第一審簡易判決，而自為判決（見原確定判決第八頁），而原審判決既已撤
      銷，復經原確定判決審酌原審判決量刑稍輕，經審認聲請人自首得予減輕情事
      後，始為判處拘役四十日，聲請人未能細究上情，竟謂原確定判決未能審酌其
      自首之事實而未減輕其刑，自有誤會，並不足採。
三、綜上所述，本件原第二審確定判決，並無聲請人所指足生影響於判決之重要證據
    漏未審酌之情形，自不得據以聲請再審，應予駁回。
據上論據，應依刑事訴訟法第四百三十四條第一項，裁定如主文。
中      華      民      國      九十一      年      一      月    三    日
                              臺灣板橋地方法院刑事第六庭
                                  審判長法  官  張 谷 輔
                                        法  官  徐 蘭 萍
                                        法  官  朱 耀 平
右正本證明與原本無異
如不服本裁定應於送達後五日內向本院提出抗告狀
                                        書記官  黃 炎 煌
中      華      民      國      九十一      年      一      月    七   日
